臺灣桃園地方法院刑事判決　　　　　　　100年度易字第373號
公　訴　人　臺灣桃園地方法院檢察署檢察官
被　　　告　鄭桂岑
選任辯護人　張國清律師
上列被告因妨害婚姻及家庭案件，經檢察官提起公訴（99年度偵
續一字第11號），本院判決如下：
    主  文
鄭桂岑無罪。
    理  由
一、公訴意旨略以：被告鄭桂岑明知張志敏（業經撤回告訴為不
    起訴處分確定）與曾錦雪為夫妻，為有配偶之人，竟仍基於
    相姦之接續犯意，自民國95年9 月某時起至96年10月、11月
    間之某時止，在桃園縣龜山鄉欣興電子股份有限公司（下稱
    欣興電子公司）附近道路之被告鄭桂岑車內及被告鄭桂岑位
    於桃園縣中壢市○○路○ 段99號9 樓之25之租屋處內，與張
    志敏發生性行為多次，嗣於97年4 月27日，因張志敏向曾錦
    雪坦承，始查悉上情，因認被告鄭桂岑涉有刑法第239 條後
    段相姦罪嫌云云。
二、按犯罪事實應依證據認定之，無證據不得認定其犯罪事實；
    不能證明被告犯罪者，應諭知被告無罪之判決，刑事訴訟法
    第154 條第2 項、第301 條第1 項分別定有明文。又事實之
    認定，應憑證據，如未發現相當證據或證據不足以證明，自
    不能以推測或擬制之方法，為裁判基礎。至於認定不利於被
    告之事實，須依積極證據，苟積極證據不足為不利於被告事
    實之認定時，本於無罪推定原則，應為有利於被告之認定；
    而所謂「積極證據足以為不利被告事實之認定」係指據為訴
    訟上證明之全盤證據資料，在客觀上已達於通常一般之人均
    不致於有所懷疑，而得確信被告確曾犯罪之程度，若未達到
    此一程度，而有合理懷疑之存在時，即無從為有罪之認定。
三、公訴人認被告鄭桂岑涉嫌前開犯行，無非係以證人張志敏之
    證述、證人張志敏確有親筆書立自白書、證人張志敏確有錄
    如錄音譯文所載坦承與被告發生性行為情事之錄音等為主要
    論據。訊據被告於本院行準備程序、審理時均堅詞否認有何
    相姦犯行，並辯以：伊與證人張志敏僅只是公司同事，只有
    業務上之往來等語。
四、經查：
（一）就張志敏所書立自白書之內容及張志敏與告訴人曾錦雪之
      對話錄音譯文之內容部分，上開自白書僅載：張志敏係於
      94 至96 年間與被告在其位於內壢之租屋套房內及被告所
      有汽車內發生數十次姦情等節（見臺灣桃園地方法院檢察
      署97年度他字第4194號偵查卷宗【下稱他卷】第40頁），
      然就所泛稱之數十次姦情確實於何時何處如何發生均未有
      何說明。而上開張志敏與曾錦雪之錄音譯文內容亦僅在陳
      述95年5 、6 月間，被告鄭桂岑如何逼迫張志敏離職或與
      告訴人曾錦雪離婚之事，至於涉及起訴書所載相姦犯行僅
      只是張志敏承認曾有發生性關係等情，並描述張志敏與被
      告發生性關係時有時有戴保險套，有時沒戴保險套以及被
      告鄭桂岑於元智大學租屋處之陳設等節，然上開錄音譯文
      亦未明白指出何時、何地、如何發生有起訴書所載之多次
      相姦犯行。姑不論告訴人據此所告訴如此之不確定事實將
      使被告無法行使訴訟之防禦（例如因告訴之內容並無確切
      之時地，被告即無機會就該確切之時地提出不在場證明）
      ，上開自白書及錄音譯文之內容均屬被告以外之人於審判
      外之言詞或書面陳述，依刑事訴訟法第159 條第1 項規定
      ，實不得作為認定被告有罪之證據，況乎檢察官亦僅是以
      張志敏確有書立上開自白書及錄有如上開譯文之錄音為證
      ，非以其內容為證明被告有起訴書所載之犯行（見本院卷
      第46之1 頁，臺灣桃園地方法院檢察署檢察官補充理由書
      ），是上開證據實難據以認定被告有如起訴書所載之犯行
      。
（二）就卷附張志敏95年3 至4 月間通聯紀錄（見他卷第36至39
      頁），固可證明張志敏與被告確有在深夜通話之事實，惟
      此可能係被告與證人張志敏業務上之往來，此有證人張志
      敏、陳建添、楊源寧證述在卷（見本院卷第37頁背面、第
      40頁背面、臺灣桃園地方法院檢察署98年度偵續字第191
      號偵查卷宗第51頁）且此究非被告涉有起訴書所載相姦犯
      行之直接證據，實亦不足以證明被告有如起訴書所載與證
      人張志敏相姦之犯行。
（三）至於證人即告訴人曾錦雪所證述被告於97年2 月12日有至
      伊家中跟伊說被告與張志敏有發生關係等語（見本院卷第
      89頁背面），然證人曾錦雪亦證述：當時被告離去後，張
      志敏僅敷衍伊就睡了，之前並無電話騷擾被告或其他讓被
      告想至其家攤牌之行為等節（見本院卷第92頁背面），是
      依證人曾錦雪所述，當夜被告突然至證人曾錦雪家中向證
      人曾錦雪陳述與張志敏發生關係後平和離去，當時曾錦雪
      仍無法確定被告與張志敏是否有相姦之事實，惟張志敏僅
      敷衍證人曾錦雪就睡了，亦無任何爭執或對質，此實與常
      情不符，證人曾錦雪所述是否屬實，非無疑問，且證人曾
      錦雪亦僅證述被告當日係向其坦承有與張志敏發生關係等
      語，惟於何時、何處、如何、幾次，均未說明，是證人曾
      錦雪上開證述實亦屬事後之情狀證據，尚難據以逕為被告
      有罪之認定。
（四）而證人張志敏於偵查中雖證述：第一次係於95年底，最後
      一次係96年10月或11月間，地點係被告車上或其租屋處云
      云，然就所謂多次或數十次相姦犯行確切之時間、地點亦
      無法詳述，已非無疑，而證人張志敏於警詢時竟證稱：其
      不清楚被告身體特徵等語（見他卷第28頁），則如證人張
      志敏確有與被告發生起書所載多次，甚者，如告訴人所稱
      數十次相姦犯行，卻對被告身體特徵，毫無所知，顯與常
      情有違，是證人張志敏上開證詞非無瑕疵，尚難遽信。
（五）又綜合上開證據以觀，就起訴書所載之犯罪事實，事實上
      僅有證人張志敏尚有瑕疵且無法特定犯罪事實之證述及以
      證人張志敏為基礎於事後所衍生或派生、具傳聞性、不具
      證據能力且亦無法特定犯罪事實之自白書內容及錄音譯文
      內容為直接之證據，實屬證據不足，無法勾稽出被告有如
      起訴書所載之犯行，詳如前述，則其餘卷附屬當時或事後
      用以推測或擬制之情狀證據，即難認有何補強上開證人供
      述證據之用，且此等證據除通聯紀錄外，均屬事後可任意
      製作之證據，憑信性非無疑問，綜合以觀，本案尚無法取
      得被告確有如起訴書所載犯行並為有罪認定之確信心證。
五、綜上所述，公訴人所提出之證據仍不足證明被告鄭桂岑有何
    起訴書所載之相姦犯行。此外，本院復查無其他積極證據足
    資證明被告確有公訴人所指上開犯行，此部分核屬不能證明
    被告犯罪。揆諸首揭法條、判例要旨及說明，自應為被告無
    罪之諭知。
據上論斷，應依刑事訴訟法第301 條第1 項前段，判決如主文。
本案經檢察官王齡梓到庭執行職務。
中    華    民    國   100    年    12    月    21    日
                  刑事第四庭  審判長法  官  蕭世昌
                                    法  官  陳柏宇
                                    法  官  王詩銘
以上正本證明與原本無異。
如不服本判決應於收受判決後10日內向本院提出上訴書狀，並應
敘述具體理由。其未敘述上訴理由者，應於上訴期間屆滿後20日
內向本院補提理由書( 均須按他造當事人之人數附繕本) 「切勿
逕送上級法院」。
                                    書記官  鄭嘉惠
中    華    民    國   100    年    12    月    21    日